臺灣臺中地方法院刑事判決
110年度訴字第194號
公  訴  人  臺灣臺中地方檢察署檢察官
被      告  賴俊凱


指定辯護人  本院公設辯護人梁乃莉  
上列被告因違反兒童及少年性剝削防制條例等案件，經檢察官提
起公訴（109年度偵字第30952號），本院判決如下：
    主    文
丙○○犯引誘使少年製造猥褻行為之電子訊號罪，處有期徒刑參
年；未扣案之少年甲 為猥褻行為之數位照片柒張均沒收。又犯
脅迫使少年製造猥褻行為之電子訊號罪，處有期徒刑肆年陸月。
應執行有期徒刑伍年陸月。
    犯罪事實
一、丙○○為成年人，其於民國109年（起訴書誤載為108年間），
    透過手機遊戲「極速領域」（遊戲暱稱：幽蘭冰霜）認識代
    號AD000-Z000000000之女子（96年1月生，真實姓名年籍詳
    卷，下稱甲 ），並以通訊軟體LINE與甲 聯繫。丙○○明知甲
     就讀國中，依我國國民教育制度，甲 應係12歲以上未滿18
    歲之少年，性自主決定權尚未臻成熟，竟分別為下列犯行：
    ㈠丙○○基於引誘使少年製造猥褻行為電子訊號之犯意，於109
    年4月12日前某日，以通訊軟體LINE詢問甲 「可不可以給我
    看」等語，甲 回覆「要看什麼？」等語後，丙○○即要求甲 
    拍攝裸照傳送予丙○○觀覽，以此方式，引誘甲 自行拍攝客
    觀上足以刺激、滿足性慾而裸露胸部、陰部之電子訊號（數
    位照片）7張（起訴書誤載為6張），再以通訊軟體LINE傳送
    予丙○○觀賞。㈡丙○○基於脅迫使少年製造猥褻行為之電子訊
    號犯意，於109年4月17、18日之某時，先向甲 要求視訊，
    並脫去衣服予丙○○觀覽，經甲 拒絕後，丙○○即向甲 恫稱：
    若不配合視訊，就要將上開裸照傳送給甲 之母親AD000-Z00
    0000000A（真實姓名年籍詳卷，下稱B女），看是要配合視
    訊或是與其做愛等語，並於109年4月18日15時2分許，以其F
    acebook帳號「柯拉遜」與B女聯繫，假裝詢問甲 是否為臺
    灣體育大學之學生，再告知甲 其已經與B女取得聯繫，使甲
     心生畏懼，不得不從，於109年4月18日後之某日，在不詳
    地點，依丙○○之指示脫去衣褲，以行動電話鏡頭拍攝其裸露
    胸部、陰部之猥褻行為電子訊號，透過通訊軟體LINE之視訊
    功能，即時傳送予丙○○觀覽。嗣甲 父親發現甲 手機內有自
    行拍攝之裸露照片，向甲 詢問後，始查悉上情。
二、案經甲 訴由新北市政府警察局汐止分局報告臺灣臺中地方
    檢察署檢察官偵查起訴。
    理    由
壹、程序部分：
　　宣傳品、出版品、廣播、電視、網際網路或其他媒體不得報
    導或記載有被害人之姓名或其他足以識別身分之資訊；行政
    及司法機關所製作必須公開之文書，不得揭露足以識別前項
    被害人身分之資訊，兒童及少年性剝削防制條例第14條第1
    項、第2項前段定有明文。本院製作之判決係屬必須公開之
    文書，為避免被害人身分遭揭露，爰依上開規定，對於甲 
    、B女及相關人士之姓名、年籍資料、住居所等足資識別甲 
    、B女身分之資訊，均予以隱匿，以免揭露被害人身分。
貳、實體部分：
一、認定犯罪事實所憑證據及理由：
　  上開犯罪事實，業據被告於警詢及偵查中、本院準備程序及
    審理時均坦承不諱（見偵卷第11至16頁、第117至119頁、本
    院卷第39至43頁、第144至146頁），核與證人即告訴人甲 
    、證人B女於警詢時之證述（見偵卷第21至26頁、第17至19
    頁）大致相符，並有被告通訊軟體LINE帳號「丙○○」個人檔
    案翻拍照片1張（見偵卷第27頁）、Facebook帳號「柯拉遜
    」主頁畫面、聯絡資料翻拍照片2張、IP登入紀錄1份（見偵
    卷第31至33頁、第53至63頁）、被告與B女之Facebook Mess
    enger對話紀錄1份（見偵卷第35至37頁）、被告與甲 之LIN
    E對話紀錄1份（見偵卷第39至51頁）、被告持用門號000000
    0000號通聯調閱查詢單（見偵卷第67、71、74、75、79、83
    、88、90、93、96、99、102頁）、兒少性剝削事件報告單1
    份（見不公開卷第11至12頁）、甲 自行拍攝之裸露照片18
    張（見不公開卷第13至17頁）在卷可稽，足認被告任意性自
    白與事實相符，應可採信。綜上所述，本件事證已臻明確，
    被告犯行堪予認定，均應依法論科。
二、論罪科刑部分：
  ㈠所謂「猥褻」，係指性交以外足以興奮或滿足性慾之一切色
    情行為而言，凡在客觀上足以誘起他人性慾，在主觀上足以
    滿足自己性慾者，均屬之（最高法院106年度台上字第922號
    判決意旨參照）。又電子訊號可分為數位訊號及類比訊號，
    如行為人以行動電話或電子數位機器對他人所拍攝之裸照、
    性交影片等，係利用影像感應功能，將物體所反射之光轉換
    為數位訊號，壓縮後儲存於內建之記憶體或是記憶卡上，再
    透過電子視覺化顯示器，讓電子訊號可以被視覺化在顯示器
    上輸出，在無證據證明該等數位訊號業已經過沖洗或壓製之
    過程而成為實體之物品（如錄影帶、光碟、相紙等），該行
    為人所拍攝或製造者，應僅屬於電子訊號。是本件被告要求
    甲 自行拍攝裸露胸部、陰部之數位照片，及脅迫甲 裸露胸
    部、陰部等身體部位進行視訊，該等數位照片或視訊內容，
    客觀上顯足以刺激或滿足性慾，並引起普通一般人羞恥或厭
    惡感而侵害性的道德感情，有礙於社會風化，自屬猥褻行為
    之電子訊號，且本案並無證據證明該等數位訊號業已經過沖
    洗或壓製之過程而成為實體之物品，顯見甲 所拍攝及傳送
    者，僅屬於「電子訊號」階段。
　㈡又兒童及少年性剝削防制條例第36條第2項所定「招募、引誘
    、容留、媒介、協助或以他法，使兒童或少年被拍攝、製造
    性交或猥褻行為之圖畫、照片、影片、影帶、光碟、電子訊
    號或其他物品」之罪，其中所謂「引誘」，係使他人產生實
    行某種行為之決意，而予勸誘、刺激，或他人已有某種行為
    之決意，而予慫恿、鼓勵之行為，皆屬之；再者，與「被拍
    攝」並列之「製造」，並未限定其方式，自不以「他製」為
    必要，其文義涵攝被害人自行拍攝（即自拍）及自行製造之
    行為，更與是否大量製造無關。是本件甲 受被告引誘、脅
    迫後，「自行拍攝」上開裸露胸部、陰部之數位照片，或以
    通訊軟體視訊功能而「自行製造」上開猥褻行為之視訊內容
    ，均與上開法條所規定之「製造」要件相符。
　㈢被告行為時為年滿20歲之成年人，有其個人戶籍資料查詢結
    果在卷可參（見本院卷第15頁）；甲 係96年1月生，有甲 
    個人戶籍資料查詢結果、兒少性剝削案件代號與真實姓名對
    照表附卷可查（見不公開第7頁、第20頁），於被告行為時
    ，係未滿18歲之少年。
  ㈣核被告就犯罪事實欄一、㈠部分，係犯兒童及少年性剝削防制
    條例第36條第2項之引誘使少年製造猥褻行為之電子訊號罪
    ；就犯罪事實欄一㈡部分，係犯兒童及少年性剝削防制條例
    第36條第3項脅迫使少年製造猥褻行為之電子訊號罪。公訴
    意旨認為被告犯該法同條項之引誘使少年「被拍攝」猥褻行
    為之「照片」罪、脅迫使少年「被拍攝」製造猥褻行為之電
    子訊號罪，容有未洽，業經公訴檢察官當庭更正（見本院卷
    第145頁），且論罪科刑之法條既屬相同，自不生變更起訴
    法條之問題。
　㈤公訴意旨雖認被告就犯罪事實欄一、㈡部分犯行，另涉犯刑法
    第304條第1項之強制罪嫌。然被告所犯上開兒童及少年性剝
    削防制條例第36條第3項之罪名，當然含有使人行無義務之
    事及妨害人行使權利等妨害自由之性質，該罪既已成立，則
    妨害自由之行為，即已包含在內，自無另行成立強制罪名之
    餘地，公訴意旨此部分所指，尚有誤會，併予敘明（臺灣高
    等法院臺中分院109年度上訴字第364號、臺灣高等法院110
    年度上訴字第1213號判決意旨參照） 。　
  ㈥被告前開犯行，犯意各別，行為互殊，應予分論併罰。　
  ㈦刑之加重、減輕部分：
　⒈兒童及少年性剝削防制條例第36條第2項、第3項之規定屬對
    被害人為少年之特別處罰規定，依兒童及少年福利與權益保
    障法第112條第1項但書規定，即無同條項前段加重規定之適
    用。
  ⒉按犯罪之情狀顯可憫恕，認科以最低刑度仍嫌過重者，得酌
    量減輕其刑，刑法第59條定有明文，所謂顯可憫恕，係指被
    告之犯行有情輕法重之情，客觀上足以引起一般人同情，處
    以法定最低刑度仍失之過苛，尚堪憫恕之情形而言。犯脅迫
    使未滿18歲之人製造猥褻行為電子訊號之人，其原因動機不
    一，犯罪情節未必盡同，行為所造成危害社會之程度自屬有
    異，法律科處此類犯罪，所設之法定最低本刑卻同為7年以
    上有期徒刑，不可謂不重。於此情形，倘依其情狀處以相當
    之有期徒刑，即足以懲儆，並可達防衛社會之目的者，自非
    不可依客觀之犯行與主觀之惡性二者加以考量其情狀，是否
    有適用刑法第59條之規定酌量減輕其刑，期使個案裁判之量
    刑，能斟酌至當，符合比例原則。經查，本件被告脅迫甲 
    透過通訊軟體LINE之視訊功能，製造上開裸露胸部、陰部之
    猥褻行爲電子訊號，洵不足取，應予非難，然其爲本件犯行
    時甫滿22歲，僅係供己觀賞滿足性慾，查無被告另有將視訊
    內容存檔或側錄之事實，且被告係以欲將裸照傳送予B女之
    方式脅迫甲 ，其惡性與類此案件中，常見以將裸照上傳網
    路而廣為散布之事恐嚇被害人之手段，尚有區別，對甲 所
    生危害並未擴大；再被告與甲 及B女非無和解之意，惜因雙
    方就和解金額未能達成共識而未能調解成立，且被告就B女
    請求賠償新臺幣（下同）18萬元，已表示願意負擔9萬元，
    其餘金額待服刑完畢後盡力給付等情，此有本院調解事件報
    告書在卷可參（見本院卷第111頁），由此可見被告並未逃
    避其應負之司法責任，有悔過之意，依被告行為之客觀侵害
    程度，及其主觀惡性等予以綜合觀察後，本院認就本案犯罪
    事實一、㈡部分，依兒童及少年性剝削防制條例第36條第3項
    之規定量處最輕本刑有期徒刑7年，猶嫌過重，顯與被告犯
    罪情節失其衡平，有「情輕法重」之虞，客觀上有情堪憫恕
    之處，爰依刑法第59條之規定，酌量減輕其刑。至本案犯罪
    事實一、㈠部分，依兒童及少年性剝削防制條例第36條第2項
    規定，所得科處之最低度刑為有期徒刑3年，依本案犯罪情
    狀，並無特殊之原因與環境而顯堪憫恕，即使科以最低度刑
    仍嫌過重之情形，自無刑法第59條酌減規定之適用，附此說
    明。
  ㈧爰依行為人之責任，審酌本案被告明知甲 未滿18歲，年紀尚
    輕，思慮未臻成熟，竟為滿足其個人私慾，分別以引誘、脅
    迫之方法，使其製造猥褻行為電子訊號，對甲 身心健康及
    人格發展產生不良影響，所生危害非微；又斟酌被告犯後坦
    承犯行，然未能與甲 及其法定代理人達成和解而取得其等
    諒解；兼衡被告使甲 製造猥褻行為電子訊號之數量及種類
    ；暨被告自述具大學畢業學歷之智識程度、從事水電業、日
    薪1300元、未婚、無扶養未成年子女、家庭經濟狀況勉持（
    見本院卷第146頁）等一切情狀，分別量處如主文所示之刑
    ，並定其應執行之刑。　
三、沒收部分：
  ㈠按犯兒童及少年性剝削防制條例第36條第1項至第4項之罪之
    物品，不問屬於犯罪行為人與否，沒收之，同條例第36條第
    6項定有明文。又對照刑法第235條第3項針對散布猥褻物品
    罪之沒收規定，其標的包括「文字、圖畫、聲音或影像之附
    著物」及「物品」一節觀之，依體系解釋，兒童及少年性剝
    削防制條例第36條第6項所稱之「物品」，應係指同條第1項
    至第4項所規範為猥褻或性交行為之物品本身（即圖畫、照
    片、影片、影帶、光碟、電子訊號或其他物品）。經查，本
    案犯罪事實一、㈠部分，由被告引誘甲 製造猥褻行為之電子
    訊號，雖未扣案，且據被告供稱其與甲 聯繫、儲存該等電
    子訊號之行動電話已毀損丟棄（見偵卷第14頁、第117至118
    頁），卷內亦無證據證明被告仍有留存該等電子訊號，然上
    開電子訊號經由通訊軟體傳送而留存於雲端，尚無證據證明
    此等電子訊號業已滅失，是上開電子訊號圖檔，應依兒童及
    少年性剝削防制條例第36條第6項規定，不問屬於犯罪行為
    人與否，均宣告沒收。至於卷附上開電子訊號圖檔光碟及紙
    本列印資料，僅係檢警為調查本案，於偵查中以光碟儲存及
    列印輸出，供作附卷留存之證據使用，乃偵查中衍生之物，
    自毋庸併予宣告沒收，附此敘明。另犯罪事實一、㈡部分，
    被告係以與甲 視訊之方式，使甲 製造猥褻行為之電子訊號
    ，衡情本不必然會將該影像同時存檔，且被告於警詢時亦稱
    其並未另存影像或翻攝（見偵卷第14頁），此外復無其他證
    據足認被告另有存檔或側錄之事實，自難遽認有應沒收物之
    存在，當亦無從援引上揭規定諭知沒收，亦附敘明。
　㈡被告用與甲 聯繫、裝載通訊軟體LINE之行動電話，業經被告
    丟棄，已如前述，斟酌行動電話並非違禁品，且為日常生活
    所常見，容易取得之物，參酌刑法第38條之2第2項立法意旨
    ，認該行動電話欠缺刑法上之重要性，爰不予宣告沒收，併
    此敘明。
據上論斷，應依刑事訴訟法第299條第1項前段，判決如主文。
本案經檢察官廖聖民提起公訴，檢察官乙○○到庭執行職務。
中　　華　　民　　國　　110 　年　　10　　月　　27　　日
                  刑事第十七庭  審判長法  官  李宜璇
                                      法  官  吳欣哲
　　　　　　　　　                    法  官  孫藝娜
以上正本證明與原本無異。
如不服本判決應於收受判決後20日內向本院提出上訴書狀，並應
敘述具體理由；其未敘述上訴理由者，應於上訴期間屆滿後20日
內向本院補提理由書（均須按他造當事人之人數附繕本）「切勿
逕送上級法院」。
                                      書記官  譚鈺陵
中　　華　　民　　國　　110 　年　　10　　月　　27　　日
附錄本案論罪科刑法條全文：
兒童及少年性剝削防制條例第36條
拍攝、製造兒童或少年為性交或猥褻行為之圖畫、照片、影片、
影帶、光碟、電子訊號或其他物品，處1年以上7年以下有期徒刑
，得併科新臺幣1百萬元以下罰金。
招募、引誘、容留、媒介、協助或以他法，使兒童或少年被拍攝
、製造性交或猥褻行為之圖畫、照片、影片、影帶、光碟、電子
訊號或其他物品，處3年以上7年以下有期徒刑，得併科新臺幣3
百萬元以下罰金。
以強暴、脅迫、藥劑、詐術、催眠術或其他違反本人意願之方法
，使兒童或少年被拍攝、製造性交或猥褻行為之圖畫、照片、影
片、影帶、光碟、電子訊號或其他物品者，處7年以上有期徒刑
，得併科新臺幣5百萬元以下罰金。
意圖營利犯前三項之罪者，依各該條項之規定，加重其刑至二分
之一。
前四項之未遂犯罰之。
第1項至第4項之物品，不問屬於犯罪行為人與否，沒收之。